臺灣臺南地方法院刑事判決
110年度訴字第281號
公  訴  人  臺灣臺南地方檢察署檢察官
被      告  王怡婷



選任辯護人  查名邦律師
            高亦昀律師
上列被告因妨害電腦使用等案件，經檢察官提起公訴（109年度
偵字第21698號），本院判決如下：
    主  文
甲○○無罪。
    理  由
一、公訴意旨略以：被告甲○○與告訴人乙○○原係夫妻（業於民國
    109年11月11日登記離婚），然雙方因感情生變，乃自109年
    2月9日起開始分居，被告復於嗣後向本院提起民事訴訟請求
    離婚。詎被告在與告訴人分居之後，竟基於侵入住宅竊盜及
    妨害電腦使用之犯意，於109年4月28日上午9時28分許，未
    經告訴人同意，即逕行以鑰匙開啟告訴人位在臺南市○區○○
    路0段00巷0弄00號住處大門，並於進入後徒手竊取告訴人所
    有並放置在3樓房間內撲滿中金額、數量不詳之硬幣得手，
    另將儲存於告訴人所使用電腦內如附表所示之電磁紀錄無故
    刪除，致生損害於告訴人。因認被告涉犯刑法第321條第1項
    第1款侵入住宅竊盜罪嫌及同法第359條無故刪除他人電腦電
    磁紀錄罪嫌等語。
二、按犯罪事實應依證據認定之，無證據不得認定犯罪事實；不
    能證明被告犯罪或其行為不罰者，應諭知無罪之判決，刑事
    訴訟法第154 條第2 項、第301 條第1 項分別定有明文。次
    按檢察官就被告犯罪事實，應負舉證責任，並指出證明之方
    法，刑事訴訟法第161 條第1 項亦有明文規定。因此，檢察
    官對於起訴之犯罪事實，應負提出證據及說服之實質舉證責
    任；倘其所提出之證據，不足為被告有罪之積極證明，或其
    闡明之證明方法，無從說服法官以形成被告有罪之心證，基
    於無罪推定之原則，自應為被告無罪判決之諭知。
三、公訴意旨認被告涉有上開加重竊盜、妨害電腦使用犯行，無
    非係以被告於警詢及偵查中之供述、證人即告訴人之指訴、
    監視器攝影內容擷取畫面、蒐證照片、法務部調查局資安鑑
    識實驗室鑑定報告為其論據。
四、訊據被告固坦承有於上開時間進入告訴人上址住處，惟堅詞
    否認有何加重竊盜、妨害電腦使用犯行，辯稱：當天是小孩
    生日，小孩幼兒園也在住家旁邊，我在109年4月26日交接小
    孩時，有當面跟告訴人說要回去上址住處拿我的帳戶、存錢
    筒，拿完之後，我去買乖乖桶到幼兒園幫小孩過生日。存錢
    筒是我買的，裡面的錢也是我存的，是用來支出小孩生活費
    用，我拿走一半大約新臺幣5、6百元，我也沒有動告訴人的
    電腦等語。辯護人之辯護意旨略以：被告與告訴人於105年1
    月6日結婚，二人婚姻關係存續中，約定以告訴人上址住處
    為夫妻共同住所，同時為被告之戶籍登記地，被告返回自身
    住所之行為，無成立侵入住居罪名之可能。又存錢筒內之硬
    幣為被告所有，其係本於取「自身物品」之意思，且被告真
    有不法所有意圖，豈可能還留有硬幣在內？故被告取走硬幣
    之行為無論主觀、客觀，均與刑法竊盜罪之構成要件不符。
    另告訴人於婚姻關係存續中，即經常遠端遙控及監控電腦、
    監視器等電子設備，本案如附表所示之電磁紀錄究為何人所
    刪除，不無疑義，且該等電磁紀錄告訴人嗣後於另案離婚訴
    訟中亦提出作為證物，顯未致生損害於告訴人，甚難排除係
    雙方呈現極對立之狀態下，告訴人為報復被告，而自導自演
    為入被告於罪之可能，是無論如何被告無從成立刑法第359
    條之罪等語。
五、本院之判斷：
  ㈠被告坦承於109年2月9日與告訴人分居，嗣於同年4月28日上
    午9時23分許（起訴書誤載為9時28分許，詳下述㈢⒉），以鑰
    匙進入告訴人上址住處，且取走存錢筒內零錢等情，並對於
    告訴人電腦內如附表所示之電磁紀錄均遭刪除乙節不予爭執
    ，而此等事實核與告訴人之指訴相符，復有監視器攝影內容
    擷取畫面、蒐證照片、法務部調查局資安鑑識實驗室鑑定報
    告在卷可稽，故應認定為真實，首先敘明。
　㈡加重竊盜部分：
　　被告與告訴人係於105年1月6日結婚，雙方均設籍於告訴人
    上址住處，且以此處為夫妻共同住所，業據告訴人於本院審
    理時證述明確（見本院卷第138頁），復有戶口名簿影本1份
    可證（見警卷第43至45頁），而被告於109年4月28日進入告
    訴人上址住處時，尚未與告訴人離婚（二人嗣於109年11月1
    1日離婚），業經被告及告訴人供述一致，且告訴人於本院
    審理時證稱：我認為被告沒有權利進去○○路的住處，是因為
    被告把所有東西都搬走了，也說過不會再踏進這個家等語（
    見本院卷第147至148頁），顯見被告未曾與告訴人協議，不
    再以該處為夫妻共同住所，亦未明確禁止被告進入或居住，
    此核與告訴人於警詢中，經詢問「為何被告的戶籍地址仍登
    記在告訴人上址住處」？告訴人供稱：可能要在離婚訴訟中
    才會討論，目前雙方還沒有討論到這個問題等語相符（見警
    卷第6頁），故被告此舉，實屬返回自身住所之行為，自不
    該當侵入住宅之構成要件。另外，存錢筒內之硬幣，係被告
    與告訴人一起存入，此經其等供述一致（見本院卷第139頁
    ），足見該存錢筒內部分硬幣實屬被告所有，而關於該存錢
    筒內，被告與告訴人各自存入之金額、被告於上開時間從存
    錢筒取出之金額，告訴人均沒有辦法確認（見本院卷第158
    頁），雖告訴人證稱被告於109年2月9日分居時，已將原本
    存錢筒內之硬幣全數取走，故該日之後投入之硬幣均屬其所
    有等語（見本院卷第142頁），惟經被告否認，卷內亦缺乏
    積極證據可以佐證告訴人此部分說詞，故本件並沒有足夠證
    據證明被告所取走之硬幣均屬告訴人所有，自難令被告擔負
    竊盜之罪責。
　㈢妨害電腦使用部分：
  ⒈如附表所示之電磁紀錄之存在時間均為109年3月20日，有前
    述鑑定報告為憑，足見上開電磁紀錄均係建立於被告109年2
    月9日與告訴人分居之後，參以告訴人於本院審理時供稱：
    僅有編號1至3之圖片有用手機給被告看過，編號4至29都沒
    有讓被告看過，被告亦不知道有編號29之記事本檔案存在等
    語（見本院卷第153至154頁），則被告是否知悉告訴人電腦
    有該等檔案存在，已屬有疑。至告訴人供稱其有告知被告電
    腦裡還有外遇證據之備份檔案（見本院卷第144頁），惟卷
    內查無證據以實其說，故告訴人此部分不利被告之證述，難
    以採信。
　⒉參以告訴人於本院審理時復證述：如附表所示之電磁紀錄都
    放在同一個資料夾，並有透過偽裝，看起來像遊戲軟體，伊
    沒有跟被告說過檔案存在電腦的哪一個槽，伊電腦共有C、D
    、E槽，檔案D槽有放、E槽也有放，就是有分散風險，伊被
    刪除的是E槽的備份，D槽的備份沒被刪除等語（見本院卷第
    152至153頁、158頁、第160頁、第163頁），而被告係於109
    年4月28日上午9時23分許進入告訴人上址住處（監視器畫面
    顯示為9時28分許，惟據告訴人於警詢時表示，監視器時間
    較正常時間快5分鐘），如附表所示之電磁紀錄則係於同日9
    時30分許經全數刪除，有前述監視器攝影內容擷取畫面及鑑
    定報告可證，本院殊難想像被告如何於極短時間內（約7分
    鐘），在告訴人未告知將檔案存於何處之情況下，突破告訴
    人所施加之偽裝，精準找到如附表所示之電磁紀錄再加以刪
    除。
  ⒊觀之被告所提出與告訴人之LINE對話紀錄可知（見本院卷第7
    1至72頁），被告曾因告訴人之電腦有問題或發出聲響，隨
    即通知告訴人以手機遠端程式查看等情，核與告訴人於本院
    審理時，經本院提示其電腦桌面擷圖畫面（見警卷第15頁）
    證稱：電腦有安裝遠端操控程式，伊可以透過手機來操作電
    腦，遠端遙控軟體就是電腦桌面上Team雙箭頭（即TeamView
    er），電腦都是伊自己在使用，而被告不常使用該電腦等語
    （見本院卷第139至140頁、第155至156頁）相符，益徵被告
    對於告訴人電腦之相關操作不甚熟稔，故本案實無法排除如
    附表所示電磁紀錄係告訴人自己刪除之可能性。
　⒋準此，基於前述種種疑點，本院認為公訴人所提出之證據，
    尚不足以認定被告有刪除告訴人電腦如附表所示電磁紀錄之
    犯行。
六、綜上所述，公訴意旨所舉之各項證據與證明方法，對於被告
    有為本案加重竊盜、妨害電腦使用犯行之證明，並未達於通
    常一般人均不致有所懷疑而得確信其為真實之程度，尚有合
    理性懷疑存在，本院自無從為有罪之論斷，核屬不能證明被
    告犯罪，應對被告為無罪之諭知，以昭審慎。
據上論斷，應依刑事訴訟法第301條第1項前段，判決如主文。
本案經檢察官胡晟榮提起公訴，檢察官丙○○到庭執行職務。

中　　華　　民　　國　　110 　年　　11　　月　　2 　　日
　　　　　　　　　刑事第十五庭  審判長法  官  莊政達
                                      法  官  李音儀
                                      法  官  陳貽明
以上正本證明與原本無異。
檢察官如不服本判決應於收受本判決後20日內向本院提出上訴書
狀，並應敘述具體理由。其未敘述上訴理由者，應於上訴期間屆
滿後20日內向本院補提理由書狀（均須按他造當事人之人數附繕
本）「切勿逕送上級法院」。
被告不得上訴。
    　　　　　　　　　　　　　　　　　書記官  洪翊學
中　　華　　民　　國　　110 　年　　11　　月　　2 　　日

附表
編號 檔  案  名  稱 類 型 存在時間 刪除時間 1 Screenshot_00000000-000000_SuperLive Plus.jpg 手機畫面截圖 2020/03/20 21:11:15 2020/04/28 09:30:40 2 Screenshot_00000000-000000_One UI Home.jpg 手機畫面截圖 2020/03/20 21:11:15 2020/04/28 09:30:40 3 Screenshot_00000000-000000_SuperLive Plus.jpg 手機畫面截圖 2020/03/20 21:11:15 2020/04/28 09:30:40 4 $RE7BTRV.MOV 視訊影片 2020/03/20 21:11:02 2020/04/28 09:30:40 5 $RXSVBI1.MOV 視訊影片 2020/03/20 21:11:06 2020/04/28 09:30:40 6 $ROWHLJV.MOV 視訊影片 2020/03/20 21:11:10 2020/04/28 09:30:40 7 $RJ0ETFT.MOV 視訊影片 2020/03/20 21:11:13 2020/04/28 09:30:40 8 $RHIUL96.MOV 視訊影片 2020/03/20 21:11:14 2020/04/28 09:30:40 9 $ROP3RQ6.MOV 視訊影片 2020/03/20 21:11:15 2020/04/28 09:30:40 10 Screen_Recording_00000000-000000.mp4 視訊影片 2020/03/20 21:11:15 2020/04/28 09:30:40 11 Screen_Recording_00000000-000000.mp4 視訊影片 2020/03/20 21:11:16 2020/04/28 09:30:40 12 Screen_Recording_00000000-000000.mp4 視訊影片 2020/03/20 21:11:16 2020/04/28 09:30:40 13 Screen_Recording_00000000-000000.mp4 視訊影片 2020/03/20 21:11:17 2020/04/28 09:30:40 14 Screen_Recording_00000000-000000.mp4 視訊影片 2020/03/20 21:11:17 2020/04/28 09:30:40 15 Screen_Recording_00000000-000000.mp4 視訊影片 2020/03/20 21:11:17 2020/04/28 09:30:40 16 Screen_Recording_00000000-000000.mp4 視訊影片 2020/03/20 21:11:18 2020/04/28 09:30:40 17 Screen_Recording_00000000-000000.mp4 視訊影片 2020/03/20 21:11:18 2020/04/28 09:30:40 18 Screen_Recording_00000000-000000.mp4 視訊影片 2020/03/20 21:11:19 2020/04/28 09:30:40 19 Screen_Recording_00000000-000000.mp4 視訊影片 2020/03/20 21:11:20 2020/04/28 09:30:40 20 Screen_Recording_00000000-000000.mp4 視訊影片 2020/03/20 21:11:20 2020/04/28 09:30:40 21 Screen_Recording_00000000-000000.mp4 視訊影片 2020/03/20 21:11:21 2020/04/28 09:30:40 22 Screen_Recording_00000000-000000.mp4 視訊影片 2020/03/20 21:11:22 2020/04/28 09:30:40 23 Screen_Recording_00000000-000000.mp4 視訊影片 2020/03/20 21:11:22 2020/04/28 09:30:40 24 Screen_Recording_00000000-000000.mp4 視訊影片 2020/03/20 21:11:23 2020/04/28 09:30:40 25 Screen_Recording_00000000-000000.mp4 視訊影片 2020/03/20 21:11:24 2020/04/28 09:30:40 26 Screen_Recording_00000000-000000.mp4 視訊影片 2020/03/20 21:11:25 2020/04/28 09:30:40 27 Screen_Recording_00000000-000000.mp4 視訊影片 2020/03/20 21:11:27 2020/04/28 09:30:40 28 Screen_Recording_00000000-000000.mp4 視訊影片 2020/03/20 21:11:28 2020/04/28 09:30:40 29 新文字文件.txt 文字文件 2020/03/20 21:11:35 2020/04/28 09:30:40